【裁判字號】    92,重訴,351
【裁判日期】    921112
【裁判案由】    清償債務
【裁判全文】
臺灣桃園地方法院民事判決  九十二年度重訴字第三五一號
    原      告    彰化商業銀行股份有限公司
    法定代理人    丙○○
    訴訟代理人    甲○○
    被      告    伸龍機械工業股份有限公司
?
    兼法定代理人  丁○○
    被      告    戊○○
                  己○○
                  辛○○
                  庚○○
                  乙○○
右當事人間請求清償債務事件，於民國九十二年十一月五日言詞辯論終結，本院判決
如左：
    主    文
被告應連帶給付原告新台幣玖佰肆拾參萬柒仟參佰柒拾肆元，及如附表所示之利息、
違約金。
訴訟費用由被告連帶負擔。
    事    實
甲、原告方面：
一、聲明：如主文所示。
二、陳述：
    （一）被告伸龍機械工業股份有限公司（下稱伸龍機械工業公司）於民國八十九
          年十一月二十三日邀其餘被告丁○○、戊○○、己○○、辛○○、庚○○
          、乙○○等為連帶保證人，與原告訂立保證書，約定就伸龍機械工業公司
          現在及將來對於原告所負之一切債務以本金新台幣（下同）二千萬元整為
          限暨其利息、遲延利息、違約金、損害賠償、及其他從屬於主債務人之負
          擔，願與主債務人負連帶清償之責，並立具保證書一紙、特別條款暨授信
          約定書七紙交原告收執。
    （二）嗣被告伸龍機械工業公司陸續於附表所示之借款日向原告借款九筆，總金
          額為九百九十六萬元，各筆借款之到期日、利率均如附表所載，並約定遲
          延清償債務時，除按附表所示利率計算遲延利息外，逾期清償在六個月以
          內部分，另按原訂利率百分之十，逾期六個月以上者，按原訂利率百分之
          二十計付違約金，此有撥款申請書兼債權憑證三件、借據三件、應收票據
          週轉金借款契約一紙可憑。惟附表所示之各筆借款均已屆清償期竟未為清
          償，尚欠本金九百四十三萬七千三百七十四元，迭經催討無效。爰依消費
          借貸關係及連帶保證關係，請求被告連帶給付如主文所示之本金及如附表
          所示之利息、違約金。
三、證據：提出保證書一件、特別條款暨授信約定書七份、放款帳戶資料表九紙、撥
    款申請書兼債權憑證六紙、借據三紙、應收票據週轉金借款契約一紙、放款支出
    傳票九張、基本利率暨貼現基本利率一張為證。
乙、被告方面：
    （一）被告丁○○、辛○○二人對原告主張事實均不爭執，惟被告丁○○陳稱伊
          並未詳閱契約內容，以為僅就伸龍機械工業公司之票據債務擔任連帶保證
          人。至於庚○○、戊○○二人則是因為伸龍機械工業公司股東之身分，才
          會出名為連帶保證人。被告辛○○陳稱原告所提之借據上之借款人及連帶
          保證人簽名均出於同一人字跡，伊並未在其上簽字，惟不否認於保證書、
          特別條款暨約定授權書及應收票據週轉金借款契約上簽名。
    （二）被告戊○○、己○○、庚○○、乙○○四人未於言詞辯論期日到場，亦未
          提出書狀作何聲明或陳述。
    理    由
甲、程序方面：
    （一）按當事人得以合意定第一審管轄法院，民事訴訟法第二十四條第一項前段
          定有明文。本件原、被告約定借款涉訟時，以本院為第一審管轄法院，此
          有保證書、應收票據週轉金款契約書可憑，本院自有管轄權，合先敘明。
    （二）本件被告戊○○、己○○、庚○○、乙○○未於言詞辯論期日到場，核無
          民事訴訟法第三百八十六條列各款情形，應依原告之聲請，由其一造辯論
          而為判決。
乙、得心證之理由：
一、本件原告主張之事實，已據其提出保證書、特別條款暨授信約定書、撥款申請書
    兼債權憑證、借據、應收票據週轉金借款契約、放款支出傳票、放款帳戶資料表
    等為證，並經被告丁○○、辛○○二人自認在卷，被告戊○○、己○○、庚○○
    、乙○○等人則未到庭爭執，應堪信為真實。
二、被告丁○○雖自認右揭事實，惟仍辯稱其未詳閱契約內容，以為僅就伸龍機械工
    業公司之票據債務擔任連帶保證人，至於被告庚○○、戊○○二人因身為伸龍機
    械工業公司股東，才會應原告要求擔任連帶保證人。惟查：被告丁○○為被告伸
    龍機械工業公司之董事長，此有該公司變更登記卡及董事、監察人名單可按，其
    於八十九年十一月二十三日代表該公司邀集被告戊○○、己○○、辛○○、庚○○、乙○○及其本人共同連帶保證該公司對原告所負之以本金二千萬元為限額暨
    其利息、遲延利息、違約金、損害賠償金及其他從屬於主債務負擔之一切債務清
    償責任，所指一切債務包含借款、票據、墊款、透支、保證、損害賠償及其他債
    務等等，已明定於保證書一般條款中，其於簽立契約文件前，本有審閱契約文字
    、內容之權利，原告並不能加以拒絕，若其捨棄期前審閱契約權利，而逕自簽名
    願受該等契約文件拘束，殊不得事後再以未詳閱契約內容為由，否認契約之拘束
    力，此乃維持交易安全及保障相對人權利所必然。又因被告等共同連帶保證伸龍
    機械工業公司清償債務之責，大為降低原告承貸之風險，伸龍機械工業公司始能
    向原告借到款項，其等或為公司股東或與公司存有特殊關係，而在原告要求下擔
    任連帶保證人，惟其等是否擔任連帶保證人，仍取決於其等之自由意志，原告對
    其等是否任連帶保證人並不具決定性，況其等連帶保證該公司本金二千萬元為限
    額暨其利息、遲延利息、違約金、損害賠償金及其他從屬於主債務之負擔，並未
    定保證期間，依民法第七百五十四條規定「就連續發生之債務為保證而未定有期
    間者，保證人得隨時通知債權人終止保證契約。前項情形，保證人對於通知到達
    債權人後所發生主債務人之債務，不負保證責任。」，其等本可隨時終止保證契
    約，以免除後續發生債務之擔保責任，原告於受領終止保證通知時，理應評估承
    貸風險以決定是否繼續撥款予該公司，或待該公司增加保證後再行借貸，惟其等
    迄今仍未終止保證契約，則其等自應受保證契約之拘束，代該公司履行清償債務
    之責。
三、又被告辛○○並不爭執在特別條款暨授信約定書、保證書及應收票據週轉金借款
    契約上簽名，惟否認原告所提借據上簽名之真實性，經本院比對後亦認為前揭借
    據上借款人、連帶保證人之簽名、住址筆跡極為相似，但與特別條款暨授信約定
    書、保證書及應收票據週轉金借款契約上被告辛○○簽名之筆跡不同，然蓋用於
    借據上被告辛○○之印章印文與特別條款暨授信約定書、保證書及應收票據週轉
    金借款契約上之印章印文則為相同，按被告辛○○本人既親自在保證書、特別條
    款暨約定授權書、應收票據週轉金借款契約上簽名用印，同意就伸龍機械工業公
    司現在及將來對於原告所負之一切債務以本金二千萬元整為限暨其利息、遲延利
    息、違約金、損害賠償、及其他從屬於主債務人之負擔，願與主債務人負連帶清
    償之責，若非被告辛○○之概括授權，他人如何取得其印章蓋用於借據上？又縱
    若他人確實未徵得被告辛○○同意逕自在借據偽造其簽名，亦因借款人伸龍機械
    工業公司確實借得借據上所載之款項，依保證書、特別條款暨授信約定書所載，
    被告辛○○仍應就伸龍機械工業公司未逾本金二千萬元之一切債務負清償之責。
    故被告辛○○所辯未在借據上簽字雖可信為真實，但仍不得免除其保證責任。
四、綜上所述，被告丁○○抗辯未詳閱契約文字，對保證內容有所誤解，及被告辛○○抗辯本人未親自在借據上簽名等語，均不能免除渠等連帶清償債務責任。從而
    ，原告依消費借貸、連帶保證契約，請求被告連帶給付借款玖佰肆拾參萬柒仟參
    佰柒拾肆元，並依各借款已繳本息之翌日起算至清償日止之利息、違約金，為有
    理由，應予准許。
丙、結論：本件原告之訴為有理由，依民事訴訟法第三百八十五條第一項前段、第七
    十八條、第八十五條第二項，判決如主文。
中      華      民      國    九十二    年     十一     月    十二      日
                                  臺灣桃園地方法院民事第一庭
~B法      官  劉雪惠
右為正本係照原本作成
如對本判決上訴，須於判決送達後廿日內向本院提出上訴狀
中      華      民      國    九十二    年     十一     月    十二      日
~B法院書記官  李劍龍


司法院資訊處製作；財團法人民間司法改革基金會備份。
